---
title: "Índice de Credibilidade para Bancos Centrais"
author: "Victor Alves"
date: "2023-01-02"
output:
  html_document:
    toc: yes
    toc_depth: 2
  pdf_document:
    toc: yes
    toc_depth: '2'
---

# Carregando pacotes

```{r, warning=FALSE, message=FALSE}
library(rbcb) # dados para o Banco Central do Brasil
library(tidyverse) # manipulação e visualização de dados
library(lubridate) # manipulação de datas
library(zoo)
library(rvest)
library(xml2)
library(paletteer)
```

# Limpeza de dados

```{r}
setwd(dirname(rstudioapi::getActiveDocumentContext()$path)) # defininindo diretório como pasta onde o arquivo está
`%not_in%` <- purrr::negate(`%in%`) # crianção de operador para negação de pertencimento
```

## Dados para o Brasil

Para obtenção dos dados de inflação meta para o Brasil, foram utilzadas as informações presentes no site [Histórico das metas para a inflação](https://www.bcb.gov.br/controleinflacao/historicometas), do BCB. Para isso, foi utilizada uma função do Excel para obtenção de tabelas via HTML. O próximo passo aqui é definir uma maneira de raspar automaticamente esta tabela via R.

```{r}
# inflação meta
brazil_target <- readxl::read_xlsx('Dados/brazil_target.xlsx') %>% 
  select(-c(Norma, Data, 
            `Tamanho do intervalo +/- (p.p.)`, `Inflação efetiva (Variação do IPCA, %)`)) %>% 
  mutate(
    Ano = case_when(Ano == '2003*' ~ '2003',
              Ano == '2004*' ~ '2004',
              TRUE ~ Ano)) %>% 
  separate_rows(`Meta (%)`, `Intervalo de tolerância (%)`, convert = TRUE, sep = '\n') %>% 
  separate( 
    col = `Intervalo de tolerância (%)`, 
    into = c('inferior', 'superior'), 
    sep = '-' 
  ) %>% 
  rename(meta = `Meta (%)`,
         year = Ano) %>% 
  mutate(meta = str_replace(meta, ",", "."),
         inferior = str_replace(inferior, ",", "."),
         superior = str_replace(superior, ",", ".")) %>% 
  mutate(meta = iconv(meta, 'utf-8', 'ascii', sub=''),
         inferior = as.numeric(inferior),
         superior = as.numeric(superior),
         year = as.numeric(year))

```

Para obtenção das expectativas do mercado, foi utilizada uma função do pacote ‘rbcb’ para obter um dataframe para o relatório FOCUS.\\
Em primeiro momento se tomará apenas a inflação corrente para o ano seguinte. Tendo também como objetivo para expansão o cálculo com base na inflação esperada para os anos seguintes, se buscará outras funções para obtenção destes dados.\\
O dataframe ainda possui um erro importante. Para os anos em que o FOCUS saiu muito próximo do dia 31/12, a função de conversão de semanas para dia/mês/ano está inserindo NA. Como forma de contornar este problema, será assumido que a data não existente é o último dia do ano.

```{r}
# inflação esperada do Brasil 
brazil_forecast <- get_annual_market_expectations('IPCA') %>% 
  filter(base == 0) %>% 
  mutate(week = week(ymd(date)), 
         year = year(ymd(date)),
         current = case_when(year == reference_date ~ 1, 
                             TRUE ~ 0)) %>%
  filter(current == 1) %>% 
  group_by(week, year, reference_date) %>% 
  summarise(median = median(median)) %>% 
  mutate(date = as.Date(paste(year, week, 1, sep='-'), '%Y-%U-%u'),
         date = replace_na(date, as.Date(paste(year, 12, 31, sep = '-')))) 
```

```{r}
data_brazil <- right_join(brazil_target, brazil_forecast, by = 'year') %>% 
  select(-c(year, week, reference_date)) %>% 
  rename(date = date,
         expectative = median,
         current = meta) %>% 
  mutate(country = 'Brasil', 
         regime = 'interval',
         date = lubridate::as_date(date, format = '%Y-%m-%d'))
```


## Dados para o Canadá

Os dados para a inflação meta do Canadá foram obtidos com base no site [Inflation-Control Target](https://www.bankofcanada.ca/rates/indicators/key-variables/inflation-control-target/).

```{r}
# inflação meta
canada_target <- read.csv('Dados/canada_target.csv', 
                          skip = 19) %>% 
  rename(inferior = STATIC_ATABLE_CPILL,
         superior = STATIC_ATABLE_CPIHL,
         current = STATIC_ATABLE_V41690973) %>% 
  mutate(date = as.yearqtr(date,
                           format = "%Y-%m-%d"))
```


Os dados para a inflação esperada do Canadá foram obtidos com base no site [Expectations: Definitions, Graphs and Data](https://www.bankofcanada.ca/rates/indicators/capacity-and-inflation-pressures/expectations/). Esses dados precisarão ser revistos dado que há alguns sinais de erros para ele.\\
Em primeiro momento, o cálculo das expectativas via o survey disponível pelo Bank of Canada impede o cálculo do índice para o ano corrente, dado que as expectativas são feitas para um período de 2 a 3 anos.

```{r}
# inflação esperada
canada_forecast <- read.csv('Dados/canada_forecast.csv', 
                            skip = 27, na.strings = "") %>% 
  select(date, INDINF_EXPECTTWOTHREE_Q) %>% 
  mutate(date = str_replace(date, "Q", " Q"),
         date = as.yearqtr(date),
         year = year(date),
         reference_date = year + 2) %>% 
  rename(expectative = INDINF_EXPECTTWOTHREE_Q)
```

```{r}
data_canada <- right_join(canada_target, canada_forecast, by = 'date') %>% 
  separate(date, into = c('year', 'quarter'), sep = ' ') %>% 
  mutate(
    month = case_when(quarter == 'Q1' ~ '01/01',
                      quarter == 'Q2' ~ '01/04',
                      quarter == 'Q3' ~ '01/07',
                      quarter == 'Q4' ~ '01/12',
                      TRUE ~ quarter),
    country = 'Canada',
    regime = 'interval') %>% 
  unite(date, month, year, sep = "/") %>% 
  select(-c(quarter, reference_date)) %>% 
  mutate(date = lubridate::as_date(date, format = '%d/%m/%Y')) %>% 
  drop_na()
```

## Dados para a Argentina

Os dados para as expectativas de mercado foram obtidos com base no no [Relevamiento de Expectativas de Mercado (REM)](https://www.bcra.gob.ar/publicacionesestadisticas/relevamiento_expectativas_de_mercado.asp).\\
A base aqui criada, contará somente com a inflação esperada para o ano corrente, sendo que na base original pode-se obter os valores para anos seguintes. Sendo assim, serão buscadas formas de também se considerar estes valores futuramente para o cálculo de um índice com base neles.\\

```{r}
argentina_forecast <- readxl::read_xlsx('Dados/argentina_forecast.xlsx', 
                                        sheet = 2,
                                        skip = 1) %>% 
  select(-c(Promedio:`Cantidad de participantes`)) %>% 
  filter(Variable == 'Precios minoristas (IPC nivel general; INDEC)',
         Referencia %in% c('var. % i.a.; dic-16', 'var. % i.a.; dic-17', 
                           'var. % i.a.; dic-18', 'var. % i.a.; dic-19',
                           'var. % i.a.; dic-20', 'var. % i.a.; dic-21',
                           'var. % i.a.; dic-22', 'var. % i.a.; dic-23',
                           'var. % i.a.; dic-24'),
         Período %in% c('2016', '2017', '2018', '2019',
                        '2020', '2021', '2022', '2023', '2024')) %>% 
  select(-c(Variable, Referencia)) %>% 
  rename(date = `Fecha de pronóstico`,
         reference_date = Período,
         expectative = Mediana) %>% 
  mutate(year = year(ymd(date)),
         current = case_when(year == reference_date ~ 1, 
                             TRUE ~ 0)) %>%
  filter(current == 1) %>% 
  select(-c(current, reference_date))
```

Infelizmente não há uma base unificada para o regime de metas de inflação para a Argetina. Portanto, será criado manualmente um dataframe com base nos dados presentes em [Monetary Policy](https://www.bcra.gob.ar/PoliticaMonetaria/Politica_Monetaria_i.asp). Futuramente se buscará uma forma automatizada de se coletar estes dados.

```{r}
argentina_target <- tibble(year = c(2019, 2020, 2021, 2022, 2023, 2024), 
                           current = c(17, 13, 9, 5, 5, 5),
                           superior = c(NA, NA, NA, NA, NA, NA),
                           inferior = c(NA, NA, NA, NA, NA, NA))
```

```{r}
data_argentina <- right_join(argentina_target, argentina_forecast, by = 'year') %>% 
  select(-year) %>% 
  mutate(country = 'Argentina', 
         regime = 'target')
```


## Dados para o Chile

Para as expectativas de inflação do Chile, foram adotados os dados presentes em [Encuesta de Expectativas Económicas](https://www.bcentral.cl/web/banco-central/areas/encuestas-economicas).

```{r}
chile_forecast <- readxl::read_xlsx('Dados/chile_forecast.xlsx',
                                        skip = 3) %>% 
  filter(...1 %not_in% c('En el mes', 'El próximo mes', 'En 23 meses (var. 12 meses)',
                         'En 35 meses (var. 12 meses)', 'En 11 meses (var. 12 meses)'))

chile_forecast <- chile_forecast[-c(20:109, 1),]

chile_forecast <- chile_forecast %>% 
  pivot_longer(cols = -...1,
               names_to = 'month_year',
               values_to = 'expectative') %>% 
  rename(reference_date = ...1) %>% 
  filter(expectative != '.') %>% 
  separate(month_year, into = c('month', 'year'), sep = -4) %>% 
  separate(reference_date, into = c('reference_month', 'reference_year'), sep = ' ') %>% 
  mutate(
    current = case_when(reference_year == year ~ 1,
                        TRUE ~ 0),
    month = case_when(month == 'Enero' ~ '01-01',
                      month == 'Febrero' ~ '02-01',
                      month == 'Marzo' ~ '03-01',
                      month == 'Abril' ~ '04-01',
                      month == 'Mayo' ~ '05-01',
                      month == 'Junio' ~ '06-01',
                      month == 'Julio' ~ '07-01',
                      month == 'Agosto' ~ '08-01',
                      month == 'Septiembre' ~ '09-01',
                      month == 'Octubre' ~ '10-01',
                      month == 'Noviembre' ~ '11-01',
                      month == 'Diciembre' ~ '12-01',
                      TRUE ~ month)) %>%
  filter(current == 1) %>% 
  mutate(date = lubridate::as_date(paste(year, month, sep='-'), format = '%Y-%m-%d'),
         expectative = as.numeric(expectative)) %>%
  select(-c(current, reference_year, reference_month, month))
```


```{r}
chile_target <- tibble(year = c('2007', '2008', '2009', '2010', '2011','2012', '2013', '2014', 
                                '2015', '2016', '2017', '2018', '2019', '2020', '2021', 
                                '2022', '2023', '2024'), 
                           current = c(3, 3, 3, 3, 3, 3, 3,
                                       3, 3, 3, 3, 3, 3, 3,
                                       3, 3, 3, 3),
                           superior = c(4, 4, 4, 4, 4, 4, 4,
                                       4, 4, 4, 4, 4, 4, 4,
                                       4, 4, 4, 4),
                           inferior = c(2, 2, 2, 2, 2, 2, 2,
                                       2, 2, 2, 2, 2, 2, 2,
                                       2, 2, 2, 2))
```

```{r}
data_chile <- right_join(chile_target, chile_forecast, by = 'year') %>% 
  select(-c(year)) %>% 
  mutate(country = 'Chile', 
         regime = 'interval')
```

## Dados para o Peru

Para as expectativas de inflação para o Peru foram utilizados os dados presentes em [ENCUESTA DE EXPECTATIVAS MACROECONÓMICAS](https://www.bcrp.gob.pe/estadisticas/encuesta-de-expectativas-macroeconomicas.html).

```{r}
peru_forecast <- readxl::read_xlsx('Dados/peru_forecast.xlsx', 
                                   skip = 3) %>% 
  filter(Fecha != 'de encuesta') %>% 
  mutate(
    reference_year =  case_when(
      str_detect(Fecha, 'E') == T ~ str_sub(Fecha, -4, - 1)),
    Analistas =  na_if(Analistas, "n.d."),
    Sistema =  na_if(Sistema, "n.d."),
    Empresas =  na_if(Empresas, "n.d.")) %>% 
  fill(reference_year, .direction = "downup") %>% 
  select(-c(Analistas, Empresas)) %>% 
  rename(date = Fecha, 
         expectative = Sistema) %>% 
  select(c(date, reference_year, expectative)) %>% 
  drop_na() %>% 
  mutate(expectative = round(as.numeric(expectative)*100, 4)) %>% 
  separate(date, into = c('month', 'year'), sep = -4) %>% 
  mutate(
    current = case_when(reference_year == year ~ 1,
                        TRUE ~ 0),
    month = case_when(str_detect(month, 'de enero de') == T  ~ '01-30',
                      str_detect(month, 'de febrero de') == T ~ '02-28',
                      str_detect(month, 'de marzo de') == T  ~ '03-30',
                      str_detect(month, 'de abril de') == T ~ '04-30',
                      str_detect(month, 'de mayo de') == T ~ '05-30',
                      str_detect(month, 'de junio de') == T ~ '06-30',
                      str_detect(month, 'de julio de') == T ~ '07-30',
                      str_detect(month, 'de agosto de') == T ~ '08-30',
                      str_detect(month, 'de setiembre de') == T ~ '09-30',
                      str_detect(month, 'de octubre de') == T ~ '10-30',
                      str_detect(month, 'de noviembre de') == T ~ '11-30',
                      str_detect(month, 'de noviembre') == T ~ '11-30',
                      str_detect(month, 'de diciembre de') == T ~ '12-30',
                      str_detect(month, 'de dicembre de') == T ~ '12-30',
                      TRUE ~ month)) %>%
  filter(current == 1)  %>% 
  mutate(date = lubridate::as_date(paste(year, month, sep='-'), format = '%Y-%m-%d')) %>%
  select(-c(current, reference_year, month))
```

Os dados para a inflação meta do Peru foram obtidos manualmente em: [FREQUENTLY ASKED QUESTIONS](https://www.bcrp.gob.pe/en/frequently-asked-questions.html).

```{r}
peru_target <- tibble(year = c('2002', '2003', '2004', '2005', '2006', '2007', '2008', '2009', 
                                '2010', '2011', '2012', '2013', '2014', '2015', '2016', '2017', 
                                '2018', '2019', '2020', '2021', '2022', '2023', '2024'), 
                           current = c(2.5, 2.5, 2.5, 2.5, 2.5, 2, 2, 2,
                                       2, 2, 2, 2, 2, 2, 2, 2, 2, 2, 2, 
                                       2, 2, 2, 2),
                           superior = c(3.5, 3.5, 3.5, 3.5, 3.5, 3, 3, 3,
                                       3, 3, 3, 3, 3, 3, 3, 3, 3, 3, 3, 
                                       3, 3, 3, 3),
                           inferior = c(1.5, 1.5, 1.5, 1.5, 1.5, 1, 1, 1,
                                       1, 1, 1, 1, 1, 1, 1, 1, 1, 1, 1, 
                                       1, 1, 1, 1))
```

```{r}
data_peru <- right_join(peru_target, peru_forecast, by = 'year') %>% 
  select(-c(year)) %>% 
  mutate(country = 'Peru', 
         regime = 'interval')
```


# Base de dados final

Para o cálculo do índice de credibilidade foi utilizado o índice sugerido por [Levieuge, Lucotte, Ringuedé (2015)](https://econpapers.repec.org/paper/nbpnbpmis/209.htm).\\
Sendo assim, assumindo que valores abaixo da meta (ou intervalo da meta) geram perda de credibilidade. O índice é construído tendo como condição o fato de o Banco Central ter um regime com meta ou com intervalo de meta. Deste modo, sendo $\pi^e$ a inflação esperada, $\bar{\pi}$ a inflação meta e $\pi^{\min} \pi^{\max}$ os limites do intervalo da meta.\\

* Caso o Banco Central tenha um valor fixo de inflação meta:

$\text{credibility} = \dfrac{1}{exp(\pi^e - \bar{\pi}) - (\pi^e - \bar{\pi})}$\\
* Caso o Banco Central tenha um valor em intervalo de inflação meta:

$\text{credibility} = \begin{cases} \dfrac{1}{exp(\pi^e - \bar{\pi^{\min}}) - (\pi^e - \bar{\pi}^{\min})}, & \text{se } \pi^e<\bar{\pi}^{\min}\\ 1, & \text{se } \pi \in \left[\bar{\pi}^\min, \bar{\pi}^\max \right]\\ \dfrac{1}{exp(\pi^e - \bar{\pi^{\max}}) - (\pi^e - \bar{\pi}^{\max})}, & \text{se } \pi^e>\bar{\pi}^{\max} \end{cases}$\\

```{r}
database <- rbind(data_brazil, data_canada, data_argentina, data_chile, data_peru) %>% 
    mutate(
    current = as.numeric(current),
    credibility = case_when(
      regime == 'interval' & expectative < inferior ~ 1/(exp(expectative - inferior) - (expectative - inferior)),
      regime == 'interval' & expectative >= inferior & expectative <= superior ~ 1,
      regime == 'interval' & expectative > superior ~ 1/(exp(expectative - superior) - (expectative - superior)),
      regime == 'target' ~ 1/(exp(expectative - current) - (expectative - current)) 
    )
  )
```

```{r}
database %>% 
  ggplot() + 
  geom_line(aes(date, credibility)) +
  scale_x_date(limits = as.Date(c("2001-12-12", "2022-12-30"))) +
  labs(title = 'Índice de credibilidade do Banco Central',
       x = 'Data',
       y = 'Índice de credibilidade',
       caption = 'Baseado em Levieuge, Lucotte, Ringuedé (2015)',
       color = 'País') +
  theme_bw() +
  theme(
    plot.title=element_text(size=16, face="bold", hjust = 0.5),
    legend.text=element_text(size=10),
    axis.text=element_text(size=10),
    axis.title = element_text(size = 12),
    legend.title = element_text(size = 10)) +
  scale_color_grey() +
  facet_wrap(vars(country), ncol = 2)
```