---
title: "Índice de Credibilidade para Bancos Centrais"
author: "Victor Alves"
date: "2023-01-02"
output: pdf_document
---

# Carregando pacotes

```{r, warning=FALSE, message=FALSE}
library(rbcb) # dados para o Banco Central do Brasil
library(tidyverse) # manipulação e visualização de dados
library(lubridate) # manipulação de datas
library(zoo)
library(rvest)
library(xml2)
library(paletteer)
```

# Limpeza de dados

```{r}
setwd(dirname(rstudioapi::getActiveDocumentContext()$path)) # defininindo diretório como pasta onde o arquivo está
`%not_in%` <- purrr::negate(`%in%`) # crianção de operador para negação de pertencimento
```

## Dados para o Brasil

Para obtenção dos dados de inflação meta para o Brasil, foram utilzadas as informações presentes no site [Histórico das metas para a inflação](https://www.bcb.gov.br/controleinflacao/historicometas), do BCB. Para isso, foi utilizada uma função do Excel para obtenção de tabelas via HTML. O próximo passo aqui é definir uma maneira de raspar automaticamente esta tabela via R.

```{r}
# inflação meta

brazil_target <- readxl::read_xlsx('Dados/brazil_target.xlsx') %>% 
  select(-c(Norma, Data, 
            `Tamanho do intervalo +/- (p.p.)`, `Inflação efetiva (Variação do IPCA, %)`)) %>% 
  mutate(
    Ano = case_when(Ano == '2003*' ~ '2003',
              Ano == '2004*' ~ '2004',
              TRUE ~ Ano)) %>% 
  separate_rows(`Meta (%)`, `Intervalo de tolerância (%)`, convert = TRUE, sep = '\n') %>% 
  separate( 
    col = `Intervalo de tolerância (%)`, 
    into = c('inferior', 'superior'), 
    sep = '-' 
  ) %>% 
  rename(meta = `Meta (%)`,
         year = Ano) %>% 
  mutate(meta = str_replace(meta, ",", "."),
         inferior = str_replace(inferior, ",", "."),
         superior = str_replace(superior, ",", ".")) %>% 
  mutate(meta = iconv(meta, 'utf-8', 'ascii', sub=''),
         inferior = as.numeric(inferior),
         superior = as.numeric(superior),
         year = as.numeric(year))

```

Para obtenção das expectativas do mercado, foi utilizada uma função do pacote ‘rbcb’ para obter um dataframe para o relatório FOCUS.\\
Em primeiro momento se tomará apenas a inflação corrente para o ano seguinte. Tendo também como objetivo para expansão o cálculo com base na inflação esperada para os anos seguintes, se buscará outras funções para obtenção destes dados.\\
O dataframe ainda possui um erro importante. Para os anos em que o FOCUS saiu muito próximo do dia 31/12, a função de conversão de semanas para dia/mês/ano está inserindo NA. Para isso, se cria uma data fictícia para indexar os valores a cada semana.

```{r}
# inflação esperada do Brasil 
brazil_forecast <- get_annual_market_expectations('IPCA') %>% 
  filter(base == 0) %>% 
  mutate(week = week(ymd(date)), 
         year = year(ymd(date)),
         current = case_when(year == reference_date ~ 1, 
                             TRUE ~ 0)) %>%
  filter(current == 1) %>% 
  group_by(week, year, reference_date) %>% 
  summarise(median = median(median)) %>% 
  mutate(date = ymd(paste0(year,"-01-01")) + week)
```

Com base nesta função, pode-se obter os dados para as expecatitvas do ano seguinte.

```{r}
brazil_forecast_12_months <- get_market_expectations(type = "inflation-12-months") %>% 
  filter(Indicador == "IPCA",
         Suavizada == "S") %>% 
  select(-c(Minimo:numeroRespondentes)) %>% 
  mutate(Data = as_date(Data, format = '%Y-%m-%d'),
         Ano = format(Data, '%Y'),
         Mes = format(Data, '%m')) 
```


Essa outra função também serveria para coletar os dados do FOCUS e com maior precisão. Entretanto, ela está desatualizada.

```{r, message=FALSE}
brazil_forecast_complete <- get_institutions_market_expectations(indic = 'IPCA') %>% 
  filter(periodicity == "Anual") %>% 
  mutate(week = week(ymd(date)), 
         year = year(ymd(date)),
         reference_year = year(ymd(reference_date))) %>%  
  group_by(week, year, reference_year) %>% 
  summarise(median = median(value))
```


```{r}
data_brazil <- right_join(brazil_target, brazil_forecast, by = 'year') %>% 
  select(-c(year, week, reference_date)) %>% 
  rename(date = date,
         expectative = median,
         current = meta) %>% 
  mutate(country = 'Brasil', 
         regime = 'interval',
         date = as_date(date, format = '%Y-%m-%d'))
```


## Dados para o Canadá

Os dados para a inflação meta do Canadá foram obtidos com base no site [Inflation-Control Target](https://www.bankofcanada.ca/rates/indicators/key-variables/inflation-control-target/).

```{r}
# inflação meta
canada_target <- read.csv('Dados/canada_target.csv', 
                          skip = 19) %>% 
  rename(inferior = STATIC_ATABLE_CPILL,
         superior = STATIC_ATABLE_CPIHL,
         current = STATIC_ATABLE_V41690973) %>% 
  mutate(date = as.yearqtr(date,
                           format = "%Y-%m-%d"))
```


Os dados para a inflação esperada do Canadá foram obtidos com base no site [Expectations: Definitions, Graphs and Data](https://www.bankofcanada.ca/rates/indicators/capacity-and-inflation-pressures/expectations/). Esses dados precisarão ser revistos dado que há alguns sinais de erros para ele.

```{r}
# inflação esperada
canada_forecast <- read.csv('Dados/canada_forecast.csv', 
                            skip = 27, na.strings = "") %>% 
  select(date, INDINF_EXPECTTWOTHREE_Q) %>% 
  mutate(date = str_replace(date, "Q", " Q"),
         date = as.yearqtr(date)) %>% 
  rename(expectative = INDINF_EXPECTTWOTHREE_Q)
```

```{r}
data_canada <- right_join(canada_target, canada_forecast, by = 'date') %>% 
  separate(date, into = c('year', 'quarter'), sep = ' ') %>% 
  mutate(
    month = case_when(quarter == 'Q1' ~ '01/01',
                      quarter == 'Q2' ~ '01/04',
                      quarter == 'Q3' ~ '01/07',
                      quarter == 'Q4' ~ '01/12',
                      TRUE ~ quarter),
    country = 'Canada',
    regime = 'target') %>% 
  unite(date, month, year, sep = "/") %>% 
  select(-c(quarter)) %>% 
  mutate(date = as_date(date, format = '%d/%m/%Y'))
```

## Dados para a Argentina

```{r}
argentina_forecast <- readxl::read_xlsx('Dados/argentina_forecast.xlsx', 
                                        sheet = 2,
                                        skip = 1) %>% 
  filter(Variable == 'Precios minoristas (IPC nivel general; INDEC)',
         Referencia %in% c('var. % i.a.; dic-16', 'var. % i.a.; dic-17', 
                           'var. % i.a.; dic-18', 'var. % i.a.; dic-19',
                           'var. % i.a.; dic-20', 'var. % i.a.; dic-21',
                           'var. % i.a.; dic-22', 'var. % i.a.; dic-23',
                           'var. % i.a.; dic-24'),
         Período %in% c('2016', '2017', '2018', '2019',
                        '2020', '2021', '2022', '2023', '2024'))
  
```

## Dados para o Chile
## Dados para o Peru
# Base de dados final

Para o cálculo do índice de credibilidade foi utilizado o índice sugerido por [Levieuge, Lucotte, Ringuedé (2015)](https://econpapers.repec.org/paper/nbpnbpmis/209.htm).\\
Sendo assim, assumindo que valores abaixo da meta (ou intervalo da meta) geram perda de credibilidade. O índice é construído tendo como condição o fato de o Banco Central ter um regime com meta ou com intervalo de meta. Deste modo, sendo \pi^e a inflação esperada, \bar{\pi} a inflação meta e \pi^{\min} \pi^{\max} os limites do intervalo da meta.

* Caso o Banco Central tenha um valor fixo de inflação meta:

$$\text{credibility} = \dfrac{1}{exp(\pi^e - \bar{\pi}) - (\pi^e - \bar{\pi})}$$
* Caso o Banco Central tenha um valor em intervalo de inflação meta:

$$\text{credibility} = \begin{cases}
  \dfrac{1}{exp(\pi^e - \bar{\pi^{\min}}) - (\pi^e - \bar{\pi}^{\min})}, & \text{se } \pi^e<\bar{\pi}^{\min}\\
  1, & \text{se } \pi \in \left[\bar{\pi}^\min, \bar{\pi}^\max \right]\\
  
  \dfrac{1}{exp(\pi^e - \bar{\pi^{\max}}) - (\pi^e - \bar{\pi}^{\max})}, & \text{se } \pi^e>\bar{\pi}^{\max}
  \end{cases}$$

```{r}
database <- rbind(data_brazil, data_canada) %>% 
    mutate(
    current = as.numeric(current),
    credibility = case_when(
      regime == 'interval' & expectative < inferior ~ 1/(exp(expectative - inferior) - (expectative - inferior)),
      regime == 'interval' & expectative > inferior & expectative < superior ~ 1,
      regime == 'interval' & expectative > superior ~ 1/(exp(expectative - superior) - (expectative - superior)),
      regime == 'target' ~ 1/(exp(expectative - current) - (expectative - current)) 
    )
  )


```

```{r}
database %>% 
  ggplot() + 
  geom_line(aes(date, credibility)) +
  scale_x_date(limits = as.Date(c("2001-12-12", "2022-12-30"))) +
  labs(title = 'Índice de credibilidade do Banco Central',
       subtitle = 'Dados semanais para o Brasil com base no boletim FOCUS',
       x = 'Data',
       y = 'Índice de credibilidade',
       caption = 'Baseado em Levieuge, Lucotte, Ringuedé (2015)',
       color = 'País') +
  theme_bw() +
  theme(
    plot.title=element_text(size=16, face="bold", hjust = 0.5),
    legend.text=element_text(size=10),
    axis.text=element_text(size=10),
    axis.title = element_text(size = 12),
    legend.title = element_text(size = 10)) +
  scale_color_grey() +
  facet_wrap(vars(country), ncol = 2)
```